【裁判字號】    98,交抗,536
【裁判日期】    980526
【裁判案由】    聲明異議
【裁判全文】
臺灣高等法院臺中分院刑事裁定         98年度交抗字第536號
抗  告  人
即受處分人  甲○○
上列抗告人因違反道路交通管理處罰條例之聲明異議案件，不服
臺灣臺中地方法院中華民國98年5月1日98年度交聲字第1127號裁
定，提起抗告，本院裁定如下：
    主  文
抗告駁回。
    理  由
一、抗告意旨如附件抗告狀影本內容所載（如附件）。
二、原裁定意旨如附件裁定書內容所載（如附件）。
三、按車輛面對圓形紅燈表示禁止通行，不得超越停止線或進入
    路口，道路交通標誌標線號誌設置規則第206條第1項第5款
    定有明文；汽車駕駛人，行經有燈光號誌管制之交岔路口闖
    紅燈者，處新臺幣1,800元以上5,400元以下罰鍰，並記違規
    點數3點，道路交通管理處罰條例第53條第1項、第63條第1
    項第3款分別定有明文。
四、經查：
  (一)抗告人即受處分人甲○○（下稱抗告人）駕駛車牌號碼426
    9-SC號自小貨車，於民國（以下同）98年2月7日中午12時26
    分許在臺中市○○○路與北華街口（沿南京東路往太原方向
    ）行經有燈光號誌管制之交岔路口闖紅燈違規，經警當場舉
    發等情，原處分機關遂裁處罰鍰新臺幣2,700元，並依道路
    交通管理處罰條例第63條記違規點數3點，有臺中市警察局
    中市警交字第GE0000000號舉發違反道路交管理事件通知單
    通知聯影本、原處分機關98年3月24日裁監稽違字第裁61-GE
    00GE0000000號裁決書影本各1紙、及原舉發機關98年3月11
    日中分五交字第0980005615號函影本附卷可稽（原審卷第5
    、8、9頁）。
  (二)按交通異議事件，揆其性質，本係行政程序及行政罰事件，
    並非追訴犯罪之刑事訴訟案件，交通違規行為亦非得以犯罪
    行為視之。而道路交通管理處罰條例第89條前段固規定「法
    院受理有關交通事件，準用刑事訴訟法之規定」，惟此係因
    當初制定道路交通管理處罰條例時，我國尚無行政程序法及
    行政罰法可資適用，乃便宜規定關於交通事件之「受理」、
    「處理」程序準用刑事訴訟法有關「裁定」及「抗告」程序
    之規定（非審判、判決、上訴程序），此見該條後段規定：
    「其處理辦法，由司法院會同行政院定之」，及依該條後段
    制定之「道路交通案件處理辦法」相關規定，自可明瞭。次
    按「無罪推定原則」，係指刑事訴訟法第154條第1項之「被
    告未經審判證明有罪確定前，推定其為無罪」，惟此原則係
    指刑事犯罪之被告未經審判程序證明為有罪前推定無罪，與
    交通異議事件之係經過法院裁定、抗告程序，判斷受處分人
    有無交通違規行為，無需經過審判程序之性質迥異，並無準
    用之餘地。
  (三)再按交通違規之舉發可分為「當場舉發」及「逕行舉發」，
    由於逕行舉發之受處分人並無當場向舉發員警辯駁、陳述意
    見之機會，故現行法制就逕行舉發之條件多所設限，此觀道
    路交通管理處罰條例第7條之2自明。至於當場舉發之交通違
    規事件，鑑於交通違規事實往往驟然而現、稍縱即逝，若硬
    性要求攔查之舉發員警不分違規情節一律必須預留證據，俾
    便事後提出供法院審查，除有現實技術可行性之困難外，將
    大幅提高交通管理之行政成本，並嚴重削弱道路交通管理之
    行政效能，尚非立法者制定道路交通管理法規之本意，此觀
    諸道路交通管理處罰條例並未規定車輛闖紅燈之違規型態需
    以錄影或拍照存證方得予以舉發亦明。
  (四)本件抗告人抗告意旨雖以紅燈直行而遭警開單一事，因證人
    乙○○（以下稱證人）於原審證稱該路口未設有監視錄影器
    （原審卷第15頁），抗告人乃提出該路口裝設有監視錄影器
    之相片2張為證等語。此經本院以電話查詢該承辦警局稱「
    於臺中市○○○路○段與北華街口是否有設置路口監視器？
    如有，請檢送相關監視錄影光碟。」，經答覆稱：「該路口
    設有監視器，惟該監視錄影資料保存一個月，案發距今已逾
    保存期限，故無相關監視錄影光碟可檢送。」等語（卷附本
    院公務電話查詢紀錄表）。是抗告人抗辯稱系爭路口係設有
    錄影監視設備一節，固可認定為屬真實；惟既經本院查詢結
    果，已無相關錄影資料可資稽考，本院再佐以交通警察掣單
    舉發違反道路交通管理處罰條例所列之違規事實，本質上為
    行政處分，係公務員基於職務上之權力，依法就特定之具體
    事件所為之具公法上效果之單方行政行為，基於公務員為公
    法上行為具有公信力之原則，該行政行為應被推定為真正；
    況查，上揭證人於原審法院所為之證言，在交通異議事件中
    核屬足以作為認定抗告人確有本件違規行為之證據，已如上
    開所述，是抗告人如欲反駁上揭證人證言之證明力，仍應提
    出足以反駁或彈劾上開證明之證據資料，此與刑事訴訟上「
    不自證己罪」原則容屬有別。是抗告人上開違規事實，既堪
    認定，原審法院認原處分機關據以援引道路交通管理處罰條
    例第53條第1項之規定，裁處罰鍰新臺幣2,700元，並依道路
    交通管理處罰條例第63條記違規點數3點，並無不合，裁定
    駁回抗告人之聲明異議，經核於法並無不當。至抗告人抗告
    意旨指摘「警政單位大量編列預算購買監視攝影器，就是要
    讓員警使用，如果警員沒有拍照是警員的問題」、「警員為
    獲得績效獎金」云云，亦與抗告人是否有上開違規事實之判
    斷無涉，是抗告人之抗告為無理由，應予駁回。
五、據上論結，爰依道路交通案件處理辦法第26條、刑事訴訟法
    第412條，裁定如主文。
中    華    民    國    98    年    5     月    26    日
            刑事第三庭   審判長法  官   王  增  瑜
                               法  官   吳  進  發
                               法  官   梁  堯  銘
以上正本證明與原本無異。
不得再抗告。
                               書記官   陳  麗  玉
中    華    民    國    98    年    5     月    26    日


司法院資訊處製作；財團法人民間司法改革基金會備份。
